臺灣士林地方法院刑事判決　　　　　　　 100年度訴字第80號
公　訴　人　臺灣士林地方法院檢察署檢察官
被　　　告　周宜青
上列被告因違反藥事法案件，經檢察官提起公訴（99年度偵緝字
第877 號），本院判決如下：
    主  文
周宜青無罪。
    理  由
一、公訴意旨略謂：被告周宜青明知甲基安非他命係毒品危害防
    制條例所列管之第二級毒品，亦屬藥事法第22條第1 項第1
    款所列之禁藥，不得擅自轉讓，竟基於轉讓第二級毒品甲基
    安非他命之犯意，先後於民國98年（起訴書誤載為99年）4
    月27日凌晨3 時41分許、98年（起訴書誤載為99年）4 月28
    日下午6 時27分許，分別在邱鎮福位於臺北市○○區○○街
    47號4 樓住處內及同市區○○街某網咖內，無償轉讓第二級
    毒品暨禁藥甲基安非他命各1 包予邱鎮福施用，因認被告涉
    犯藥事法第83條第1 項之轉讓禁藥罪嫌云云。
二、關於證據能力：
  (一)按被告以外之人於審判外之言詞或書面陳述，除法律有規定
    外，不得作為證據，刑事訴訟法第159 條第1 項定有明文。
    本件證人邱鎮福乃被告以外之人，其於警詢所為之陳述，業
    經被告以屬於審判外之陳述而不同意作為證據（見審訴卷第
    45頁背面，本院卷第20頁背面），檢察官復未舉證證明上開
    證人於警詢時之陳述，有何較可信之特別情況，且為證明犯
    罪事實所必要之情形，依上規定，該證人之前揭陳述，固不
    得作為認定被告有罪之證據。惟倘法院審理之結果，認為不
    能證明被告犯罪，而為無罪之諭知，即無刑事訴訟法第154
    條第2 項所謂「應依證據認定」之犯罪事實之存在。因此，
    同法第308 條前段規定，無罪之判決書只須記載主文及理由
    。而其理由之論敘，僅須與卷存證據資料相符，且與經驗法
    則、論理法則無違即可，所使用之證據亦不以具有證據能力
    者為限，即使不具證據能力之傳聞證據，亦非不得資為彈劾
    證據使用（最高法院100 年度臺上字第2980號判決參照），
    應併敘明。
  (二)次按被告以外之人於偵查中向檢察官所為之陳述，除顯有不
    可信之情況者外，得為證據，刑事訴訟法第159 條之1 第2
    項定有明文。又被告以外之人於偵查中所為之陳述，因其陳
    述未經被告詰問，應認屬於未經合法調查之證據，並非無證
    據能力，而禁止證據之使用。本件證人邱鎮福於偵查中檢察
    官訊問所為之陳述，業經具結（見偵緝卷第36頁），且檢察
    官原則上均能遵守法律規定，不致違法取供，並無顯有不可
    信之情況，其該次於檢察官訊問時之陳述，本具證據能力。
    且本院亦依當事人之聲請，於審判期日使證人邱鎮福到庭接
    受被告之對質詰問，亦已經完足合法證據調查（見本院卷第
    59頁背面至第61頁），被告否認此部分之證據能力（見審訴
    卷第45頁背面），自非可採。
  (三)本件其他資以認定事實所憑之卷證資料，檢察官及被告於本
    院準備程序、審理時均不爭執證據能力（見審訴卷第46頁，
    本院卷第20頁背面），且無證據足認係公務員違背法定程序
    所取得，又卷內各項書證亦無刑事訴訟法第159 條之4 第1
    款、第2 款之顯有不可信情況，均有證據能力。
三、檢察官認被告有前揭所述之犯行，無非係以：被告之供述、
    證人邱鎮福之證述、臺灣臺北地方法院檢察署98年度毒偵字
    第1385號卷宗影本（含起訴書）、臺灣臺北地方法院98年度
    訴字第1049號卷宗影本（含判決書）、臺灣高等法院98年度
    上訴字第3293號卷宗影本（含判決書）、交通部民用航空局
    航空醫務中心毒品鑑定書、邱鎮福另案扣押之甲基安非他命
    1 包、門號0000000000號及0000000000號行動電話雙向通聯
    紀錄等，資為主要論據。
四、訊之被告堅決否認犯罪，辯稱：伊於98年4 月27日並未與邱
    鎮福碰面，只有電話聯絡，98年4 月28日當天，雖有與邱鎮
    福約在萬華的網咖見面，但係因伊託邱鎮福買安非他命，伊
    到邱鎮福在萬華民和街的家時，邱鎮福還沒回家，因為會來
    不及回汐止上班，就一直打電話催邱鎮福，跟邱鎮福說在附
    近網咖等候，伊與邱鎮福本來在電話中講好2,000 元，結果
    邱鎮福說要3,500 元，伊身上錢不夠，必須回家湊錢，邱鎮
    福說已經代墊，要伊一定買下，也不願意先給伊，所以伊就
    先回去，分手之後，警察就來抓邱鎮福，邱鎮福認為警察是
    伊找去的，就陷害伊（見審訴卷第41頁背面，本院卷第20頁
    背面）等語。
五、經查：
  (一)按犯罪事實應依證據認定之，無證據不得認定犯罪事實，又
    不能證明被告犯罪者，應諭知無罪之判決，刑事訴訟法第15
    4 條第2 項、第301 條第1 項分別定有明文。又所謂認定犯
    罪事實之證據，係指足以認定被告確有犯罪行為之積極證據
    而言，該項證據自須適合於被告犯罪事實之認定，始得採為
    斷罪資料，如未能發現相當證據，或證據不足以證明，自不
    能以推測或擬制之方法，以為裁判之基礎（最高法院40年臺
    上字第86號、76年臺上字第4986號判例參照）。
  (二)被告於98年4 月28日下午6 時27分許，在臺北市○○區○○
    街某網咖內與邱鎮福見面後，邱鎮福於同日下午6 時30分許
    返回其位於同市區○○街47號住處前，經警盤查，自其身上
    扣得第二級毒品甲基安非他命1 包等事實，為被告所不否認
    （見本院卷第20頁背面），且據證人邱鎮福證述明確（見偵
    緝卷第60頁），並有被告所持用門號0000000000號及邱鎮福
    所持用門號0000000000號等行動電話於98年4 月28日雙向通
    聯紀錄、臺北市政府警察局中山分局搜索扣押筆錄、扣押物
    品目錄表、交通部民用航空局航空醫務中心98年5 月8 日航
    藥鑑字第0982352 號毒品鑑定書（見偵卷第40至42、63至76
    頁，臺灣臺北地方法院檢察署98年度毒偵字第1385號卷第19
    至23、51頁）在卷可稽，固堪認定。
  (三)證人邱鎮福雖證稱：被告於98年4 月27日凌晨無償交付甲基
    安非他命1 包予伊云云。然邱鎮福於警詢、臺灣臺北地方法
    院另案準備程序中則均陳稱：伊係於98年4 月26日晚上在民
    和街住處施用安非他命，毒品及吸食器是被告給予的（見偵
    卷第25頁，臺灣臺北地方法院98年度訴字第1049號卷〈下稱
    北院卷〉第18頁背面）云云，嗣於本案偵查中檢察官訊問時
    始改稱：不是26日，應該是27日（見偵緝卷第34頁）云云，
    對於時間已猶疑不定，且就當日被告到場情形，邱鎮福於偵
    訊乃稱：98年4 月27日被告拿安非他命到伊家請伊施用，被
    告還帶一個男子一起施用（同上卷頁）云云，於本院審理時
    則稱：98年4 月27日那天伊從家裡樓上看到被告帶一個人來
    ，那個人穿便服，一看就知道是「警察」，「警察」在樓下
    ，沒有進入伊家（見本院卷第60頁）云云，更是南轅北轍，
    完全不同，況依被告及邱鎮福所持用行動電話於98年4 月27
    日凌晨之雙向通聯紀錄（見偵卷第37、58、59頁），被告通
    話之基地臺均在臺北縣汐止市（自99年12月25日改制為新北
    市汐止區）一帶，而邱正福通話之基地臺均在臺北市中正區
    、萬華區一帶，並未見有移動接近之情形，顯見當日凌晨被
    告並無前往邱鎮○○○○○街住處，是被告辯稱：98年4 月
    27日並未與邱鎮福碰面等語，尚非無據，則證人邱鎮福上開
    所證，尚難採信。至被告於本院審理時雖亦供稱：98年4 月
    27日凌晨3 時45分與邱鎮福通話後，有到邱鎮○○○路程大
    約1 個多小時（見本院卷第62頁）云云，惟依上開通聯紀錄
    （見偵卷第59頁），被告於當日凌晨4 時42分10秒之通話基
    地臺尚在「臺北縣汐止市○○街77巷5 弄9 號12樓之6 」，
    自無可能同時出現在邱正福萬華民和街家中，所供核與事實
    不符。
  (四)證人邱鎮福復證稱：被告於98年4 月28日下午6 時27分許無
    償交付甲基安非他命1 包予伊云云。然細繹被告與邱鎮福於
    98年4 月28日之電話通聯紀錄（見偵卷第40至42、63至76頁
    ），乃以：被告於凌晨1 時25分許與邱鎮福通話之基地臺在
    臺北縣汐止市，而邱鎮福通話之基地臺在臺北市萬華區；於
    凌晨1 時45分許，被告與邱鎮福通話之基地臺則同在「臺北
    市○○區○○街125 巷11號8F頂」；迄凌晨3 時45分許，被
    告通話之基地臺又回到臺北縣汐止市；直至當日下午3 時30
    分許，被告通話之基地臺均在臺北縣汐止市一帶；被告（基
    地臺在臺北市中山區）於下午3 時58分許與邱鎮福（基地臺
    在臺北市萬華區）通話後，於下午4 時34分許，被告再與邱
    鎮福通話時，被告之基地臺已在臺北市萬華區，而邱鎮福之
    基地臺則在臺北縣永和市（自99年12月25日起改制為新北市
    永和區）；自斯時起至下午6 時18分許，被告與邱鎮福有10
    餘通密集通聯，被告通話之基地臺均在臺北市萬華區一帶，
    而邱鎮福通話之基地臺則均在臺北縣永和區一帶；自下午6
    時18分許起至27分許，被告與邱鎮福通話之基地臺則均同在
    臺北市萬華區等情，可見被告應於98年4 月28日凌晨一度前
    往臺北市萬華區與邱鎮福見面後，又返回臺北縣汐止市，至
    當日下午4 時34分許再前往臺北市萬華區，並密集與人在臺
    北縣永和市之邱鎮福聯繫，迄下午6 時後二人再為見面。則
    縱被告與邱鎮福所述之「98年4 月27日凌晨」見面乙節，實
    指「98年4 月28日凌晨」，然證人邱鎮福前後所述被告凌晨
    見面交付毒品之情節既有如上瑕疵，難以遽信，自不能徒憑
    該二人於該時有見面，即妄斷被告有交付毒品予邱鎮福。又
    衡諸甲基安非他命並非價廉之物，被告實無如此奔波急切，
    僅為無償交予邱鎮福施用之理，且證人邱鎮福證稱：被告那
    天凌晨帶警察去伊家看（見本院卷第60頁）云云，其主觀上
    既已認為被告欲加陷害，亦無在同日下午仍舊赴約拿取毒品
    而自投羅網之理，再酌以有需求者或有利可圖者應較急切之
    常理，依當日下午之通聯紀錄，大多係被告對邱鎮福電催之
    情形，則被告如真係要無償提供毒品予邱鎮福，其既無毒品
    之需求，又非為圖利，實無一再電催邱鎮福前來拿取之理，
    反而適合於被告所辯：伊託邱鎮福買安非他命，伊到邱鎮福
    在萬華民和街的家時，邱鎮福還沒回家，就一直打電話催邱
    鎮福之情，由此可徵證人邱鎮福前揭關於「98年4 月28日」
    之證述有違常情事理，亦難遽信；被告上開辯解尚非全然無
    稽。
  (五)又邱鎮福歷偵訊、另案審理及本院審理，均直稱：伊為警方
    查獲係遭被告陷害（見偵緝卷第34頁，北院卷第18頁背面、
    第22頁，本院卷第60、61頁）云云，其主觀上既認為係被告
    加以陷害而懷恨在心，自不無挾怨報復之可能，則其陳述之
    憑信性即比一般無利害關係之證人所為之證述較為薄弱，為
    擔保其陳述之真實性，以避免為求報復而為損人利己之不實
    陳述，是其陳述是否與事實相符，自仍應調查其他證據以資
    審認。本件證人邱鎮福關於「被告於98年4 月27日轉讓毒品
    」之陳述，除有瑕疵外，並與其他事證不符，其關於「被告
    於98年4 月28日轉讓毒品」之陳述，則與常情事理相違，難
    認適合於其他事證所現之客觀情狀，均如前述，既無從擔保
    其陳述之真實性，自仍有合理懷疑之存在，即難以據為不利
    被告之認定。
  (六)再證人即另案查獲邱鎮福施用毒品案件之警員張弘杰、曾煥
    銘於偵訊時雖證稱：被告是海巡署線民，曾經在伊等查獲邱
    鎮福之前，告訴伊等有個「邱仔」住萬華伊等查緝地點的樓
    上，那邊有在吸毒，98年4 月28日因分局有專案，所以伊等
    就去現場監看有無可疑人物，後來看到邱鎮福回來，特徵與
    被告所述有點吻合，就上前盤查（見偵緝卷第49、50頁）等
    語，惟此或能證明被告曾向警方舉報邱鎮福吸毒，但仍難僅
    以被告有提供線索之情，即逕執以臆測邱鎮福為警查獲之毒
    品確係被告所交付。
  (七)至檢察官所舉之毒品鑑定書，雖能證明邱鎮福為警查獲扣押
    者係第二級毒品甲基安非他命；所舉之通聯紀錄，雖能證明
    被告與邱鎮福有前揭聯繫情形，但均不足據以推論該毒品即
    係被告所交付予邱鎮福。
六、綜上所述，檢察官所舉前開證據，尚不足以達於通常一般之
    人均不致於有所懷疑、堪予確信已臻真實之程度，而尚有合
    理性之懷疑存在。此外，復查無其他積極之證據，足認被告
    有公訴意旨所指之犯行，核屬不能證明被告犯罪，自應諭知
    無罪之判決。
據上論斷，應依刑事訴訟法第301 條第1 項，判決如主文。
本案經檢察官李松德到庭執行職務。
中    華    民    國   100    年    9     月    30    日
                  刑事第二庭審判長法  官  王梅英
                                  法  官  蔡明宏
                                  法  官  李冠宜
以上正本證明與原本無異。
如不服本判決應於收受送達後10日內向本院提出上訴書狀，並應
敘述具體理由。其未敘述上訴理由者，應於上訴期間屆滿後20日
內向本院補提理由書( 均須按他造當事人之人數附善本) 「切勿
逕送上級法院」。
                                  書記官  劉欣怡。
中    華    民    國   100    年    10    月    4     日